臺灣新北地方法院行政訴訟判決
110年度交字第900號
原    告    何峻成
被    告    新北市政府交通事件裁決處
                    設新北市○○區○○路0段000號2樓
代 表 人    李忠台（處長）  住同上
訴訟代理人  黃曉妍律師
上列當事人間因交通裁決事件，原告不服被告中華民國111年1月
月18日新北裁催字第48-CQ0000000號裁決，提起行政訴訟，本院
判決如下：
    主  文
一、原告之訴駁回。
二、訴訟費用新臺幣300元由原告負擔。
    事實及理由
壹、程序方面：
一、查，原告不服被告所為道路交通管理處罰條例第 8條的裁決
    而提起撤銷訴訟，依行政訴訟法第237條之1，應適用交通裁
    決事件訴訟程序。本件因卷證資料已經明確，本院依同法第
    237條之7規定，於是不經言詞辯論，直接裁判。
二、另查，被告就本案違規事實（如下爭訟概要欄所示），前以
    110年12月8日新北裁催字第48-CQ0000000號違反道路交通管
    理事件裁決書為裁決，嗣經本院函請被告重新審查後，被告
    發現前開裁決書之處罰主文欄內第三項所記載關於吊扣汽車
    牌照期間加倍及易處逕行註銷汽車牌照部分之處分有無效之
    情形，被告乃於111年1月18日重新裁開裁決書將之予以刪除
    ，此有被告新北市政府交通事件裁決處之答辯狀、變更前後
    之裁決書在卷足憑（見本院卷第41頁至第47頁、第73頁及第
    79頁）。從而，本件原告就同一違規事實本已依法提起訴訟
    請求撤銷，而被告重新所為變更之裁決，並非依原告之請求
    處置，則參酌行政訴訟法第237條之4第3項規定反面解釋之
    旨，依法本件自不得視為原告撤回起訴，本院自仍應就被告
    機關變更後所為之裁決即111年1月18日新北裁催字第48-CQ0
    000000號違反道路交通管理事件裁決書為審理之標的，核先
    敘明。
貳、實體方面：
一、爭訟概要：緣原告何峻成駕駛其所有之車牌號碼000-0000號
    自用小貨車（下稱系爭汽車），於民國（下同）110年9月7
    日9時39分許，行經新北市○○區○○路000號（往龜山方向）時
    ，因有「非遇突發狀況，在車道中暫停」、「非遇突發狀況
    ，在行駛途中於車道暫停（處車主）」等違規行為，遭民眾
    於110年9月8日檢具違規採證影片向新北市政府警察局樹林
    分局（下稱舉發機關）提出檢舉，經舉發機關執勤員警檢視
    違規採證影片後認定違規屬實，遂於110年10月7日填製新北
    市警交大字第CQ0000000號舉發違反道路交通管理事件通知
    單（下稱舉發通知單）予以舉發，記載應到案日期為110年1
    1月21日前，並於110日10月7日入案移送被告處理。原告嗣
    於110年11月22日提出申訴不服舉發，案經被告函請舉發機
    關查明原告申訴情節及違規事實情形後，仍認違規事實明確
    ，被告為此乃依道路交通管理處罰條例第43條第1項第4款、
    第43條第4項、第43條第5項（裁決書誤載為「第24條」）、
    第63條第1項（即第63條第1項第3款）等規定，以111年1月1
    8日新北裁催字第48-CQ0000000號違反道路交通管理事件裁
    決書（下稱原處分）裁處原告罰鍰新臺幣（下同）18,000元
    ，記違規點數3點，並應參加道路交通安全講習及吊扣汽車
    牌照6個月。原告不服原處分，於是提起本件行政撤銷交通
    裁決訴訟。
二、原告起訴主張及聲明：
(一)原告主張要旨：110年9月7日上午9點39分，原告駕駛小貨車
    於樹林區中正路，前方有兩輛車輛行駛速度極慢且不穩，原
    告覺得危險，當下原告欲向右側車道超車，當下有看後視鏡
    ，檢查後面並無來車，所以原告向右側車道繼續行駛，但後
    方車輛此時惡意超車且在原告車前方急煞，導致原告差點撞
    上且驚嚇過度，然而開到樹林區中正路244號前停等紅燈時
    ，原告上前與候車駕駛說明剛剛危險駕駛之行為，以上述原
    因，請貴院予以諒解。
(二)聲明：撤銷原處分。
三、被告答辯及聲明：
(一)被告答辯要旨：
  1.查採證影片及影片截圖(採證光碟之「Z000000000000000000
    0-0.mp4」)所示，於畫面時間09:39:07至09:39:14，當時系
    爭路段號誌為圓形綠燈亮起，原告駕駛車輛突從外側車道向
    內插入檢舉人車輛前方，將系爭汽車暫停於車道中下車朝檢
    舉人車輛走去，雙方於車道中發生爭執，直至09:41:35時才
    駕駛車輛離開，於此近3分鐘期間，系爭路段前方並無任何
    車禍、道路坍塌等相類狀況發生，即於原告前方尚可行駛而
    不存在前述臺北高等行政法院107年交上字第221號裁定所指
    之危險情狀；又系爭路段為市區道路車流量大，原告於該址
    無遇突發狀況而將車輛停止於車道中造成檢舉人及後方多數
    不特定之車輛無法正常通行於上，且參其起訴意旨亦可知其
    目的係為阻擋檢舉人之車輛前進，核其情節自已具備處罰條
    例第43條第1項第4款之主客觀構成要件，應無疑義。
  2.原告固稱檢舉人有惡意超車情節，惟參採證影片及截圖所示
    ，俱無原告所稱之情事發生，原告容須就其主張提出證明，
    以實其說，縱令系爭當時檢舉人有與原告發生逼車之糾紛，
    原告亦應尋求正當合法之管道而予以制裁，而非以如此危險
    之方式攔車後下車恫嚇他人之方式解決，是原告於本件中所
    為之違規行為既無阻卻違法之可能，自不能作為解免其行政
    法上義務之理由。
  3.再者，原告既為合法考領汽車駕駛執照之人，有汽車車籍查
    詢資料及駕駛人基本資料為憑，其對上述規定應知之甚詳，
    並應確實遵守。是原告前揭所述，無非單方所執之詞，委無
    足取。綜上所述，被告依法裁處，應無違誤，原告之訴為無
    理由。
(二)聲明：原告之訴駁回。
四、爭點：被告認原告駕駛系爭汽車，於110年9月7日9時39分許
    ，行經新北市○○區○○路000號（往龜山方向）時，有「非遇
    突發狀況，在車道中暫停」、「非遇突發狀況，在行駛途中
    於車道暫停（處車主）」等違規行為，以原處分裁罰原告，
    是否合法有據？原告主張其係因後方車輛惡意超車，乃於樹
    林區中正路244號停等紅燈時，下車與後車駕駛說明剛剛危
    險駕駛行為等情，是否可採？
五、本院之判斷：
(一)前提事實：原告駕駛其所有之系爭汽車，於110年9月7日9時
    39分許，行經新北市○○區○○路000號（往龜山方向）時，因
    有「非遇突發狀況，在車道中暫停」、「非遇突發狀況，在
    行駛途中於車道暫停（處車主）」等違規行為，遭民眾於11
    0年9月8日檢具違規採證影片向舉發機關提出檢舉，經舉發
    機關執勤員警檢視違規採證影片後認定違規屬實，遂於110
    年10月7日製單舉發，記載應到案日期為110年11月21日前，
    並於110日10月7日入案移送被告處理。原告雖於110年11月2
    2日提出申訴不服舉發，惟經被告函請舉發機關查明原告申
    訴情節及違規事實情形後，仍認違規事實明確，被告為此乃
    依道路交通管理處罰條例第43條第1項第4款、第43條第4項
    、第43條第5項（裁決書誤載為「第24條」）、第63條第1項
    （即第63條第1項第3款）等規定，以原處分裁處原告罰鍰18
    ,000元，記違規點數3點，並應參加道路交通安全講習及吊
    扣汽車牌照6個月等情，此有檢舉人資料、本案舉發通知單
    、違規歷史查詢報表、原告110年11月22日之交通違規案件
    陳述書、新北市政府警察局樹林分局110年11月29日新北警
    樹交字第1104387189號函、採證照片、原處分書、系爭汽車
    車籍查詢、駕駛人基本資料及採證光碟等附卷可稽（見本院
    卷第53頁至第55頁、第57頁、第59頁、第65頁、第67頁、第
    69頁至第71頁、第79頁、第81頁、第83頁及第85頁），核可
    採認為真實。
(二)被告認原告駕駛系爭汽車，於110年9月7日9時39分許，行經
    新北市○○區○○路000號（往龜山方向）時，有「非遇突發狀
    況，在車道中暫停」、「非遇突發狀況，在行駛途中於車道
    暫停（處車主）」等違規行為，以原處分裁罰原告，核屬合
    法有據。原告主張其係因後方車輛惡意超車，乃於樹林區中
    正路244號停等紅燈時，下車與後車駕駛說明剛剛危險駕駛
    行為等情，要屬難採，不得採為撤銷原處分之理由。
  1.應適用之法令：
  ⑴按道路交通安全規則第94條第2項規定：「汽車除遇突發狀
    況必須減速外，不得任意驟然減速、煞車或於車道中暫停。
    前車如須減速暫停，駕駛人應預先顯示燈光或手勢告知後車
    ，後車駕駛人應隨時注意前車之行動。」；又道路交通管理
    處罰條例第43條第1項第4款規定：「汽車駕駛人，駕駛汽車
    有下列情形之一者，處新臺幣 6千元以上2萬4千元以下罰鍰
    ，並當場禁止其駕駛：四、非遇突發狀況，在行駛途中任意
    驟然減速、煞車或於車道中暫停。」、同條第4項規定：「
    汽車駕駛人有第1項或前項行為者，並吊扣該汽車牌照6個月
    ；經受吊扣牌照之汽車再次提供為違反第1項第1款、第3款
    、第4款或前項行為者，沒入該汽車。」、同條第5項規定：
    「汽車駕駛人違反第 1項…規定者，應接受道路交通安全講
    習…。」，另第63條第1項第3款規定：「汽車駕駛人有下列
    各款所列條款之一者，除依原條款處罰鍰外，並予記點：三
    、有第43條……情形之一者，各記違規點數 3點。依前項各
    條款，已受吊扣或吊銷駕駛執照處分者，不予記點。」。
  ⑵次按違反道路交通管理事件統一裁罰基準及處理細則第 1條
    規定：「本細則依道路交通管理處罰條例第92條第 4項規定
    訂定之」、第2條第 1項、第2項規定：「處理違反道路交通
    管理事件之程序及統一裁罰基準依本細則之規定辦理。前項
    統一裁罰基準，如附件違反道路交通管理事件統一裁罰基準
    表。」，核上開統一裁罰基準及處理細則之規定，就其立法
    目的及功能，乃為防止處罰機關枉縱或偏頗，依道路交通管
    理處罰條例第92條第 4項所授權交通部會同內政部訂定「違
    反道路交通管理事件統一裁罰基準及處理細則」及其附件「
    違反道路交通管理事件統一裁罰基準表」，用以維持裁罰之
    統一性與全國因違反道路交通管理事件受處罰民眾之公平，
    不因裁決人員不同，而生偏頗，寓有避免各監理機關於相同
    事件恣意為不同裁罰之功能，並非法所不許，於憲法上保障
    人民財產權之意旨並無牴觸（此並有改制前之司法院大法官
    會議釋字第511號解釋意旨理由足資參照），並無違反法律
    保留原則。再依本件違規行為時之違反道路交通管理事件統
    一裁罰基準表記載，汽車駕駛人違反道路交通管理處罰條例
    第43條第1項第4款規定，即汽車駕駛人非遇突發狀況，於車
    道中暫停者，於期限內繳納或到案聽候裁決，應處罰鍰18,0
    00元。核此上開規定，既係基於母法之授權而為訂定，且就
    違反道路交通管理事件統一裁罰基準及處理細則附件所示統
    一裁罰基準表中有關道路交通管理處罰條例第43條第1項第4
    款規定之裁罰基準內容（基準表除就其是否於期限內繳納或
    到案聽候裁決為裁量因素外，並就其不同違規車種及是否一
    年內有二次以上之行為，就其可能衍生危害交通安全之輕重
    不同，區分(1)機車(2)汽車(3)一年內有二次以上之第一項
    第一款、第三款、第四款行為等不同罰鍰標準，其衍生交通
    秩序危害，既不相同，分別處以不同之罰鍰，符合相同事件
    相同處理，不同事件不同處理之平等原則。），並未牴觸母
    法，是被告自得依此基準而為裁罰。
  2.查，依據新北市政府警察局樹林分局110年11月29日新北警
    樹交字第1104387189號函文說明二、三所記載：「二、案係
    民眾持行車紀錄器影像資料，檢舉旨揭車輛非遇突發狀況逕
    在樹林區中正路車道上暫停，合先敘明。三、本案縱係因行
    車糾紛，惟違規情節屬實，依據道路交通管理處罰條例第7
    條之1規定，警察機關應即舉發………」（見本院卷第67頁），
    可知本件乃民眾檢舉案件，經舉發機關審視檢舉民眾所提出
    之違規採證錄影資料後，認違規屬實，而予以舉發。則本院
    觀諸卷附採證照片所示（見本院卷第69頁至第71頁），可知
    於照片顯示時間2021/09/07 09:39:10至09:39:16時，見檢
    舉民眾車輛行駛在內側車道上，然原告竟駕駛系爭汽車（即
    照片內以黃色圓圈所標示之車輛）從外側車道往左切入內側
    車道，並斜停在內側車道即檢舉民眾車輛之前方，隨後於照
    片顯示時間2021/09/07 09:39:16至09:39:22時，見原告開
    啟系爭汽車之駕駛座車門，並下車往檢舉民眾車輛所停之位
    置走去，並舉起右手朝檢舉民眾車輛理論，而在系爭汽車斜
    停在內側車道之過程中並未見有任何突發狀況或緊急危難情
    事發生等情，上開情節即與前揭新北市政府警察局樹林分局
    110年11月29日新北警樹交字第1104387189號函文所述相符
    ，據此，被告認原告駕駛系爭汽車，於110年9月7日9時39分
    許，行經新北市○○區○○路000號（往龜山方向）時，因有「
    非遇突發狀況，在車道中暫停」、「非遇突發狀況，在行駛
    途中於車道暫停（處車主）」等違規行為，以原處分裁罰原
    告，即核屬合法有據。
　3.至於原告雖主張其係因後方車輛惡意超車，乃於樹林區中正
    路244號停等紅燈時，下車與後車駕駛說明剛剛危險駕駛行
    為等情。然觀諸前開採證照片所示過程，當時原告駕駛系爭
    汽車將其斜停在內側車道時，其前方之路口號誌燈乃為綠燈
    狀態，則原告主張其是在樹林區中正路244號停等紅燈時，
    下車與後車駕駛說明剛剛危險駕駛行為等情，即與事實不符
    ，難加採信。至於原告所另主張其有因後方車輛惡意超車之
    事，縱屬實在，惟按道路交通安全規則第94條第2項規定：
    「汽車除遇突發狀況必須減速外，不得任意驟然減速、煞車
    或於車道中暫停。前車如須減速暫停，駕駛人應預先顯示燈
    光或手勢告知後車，後車駕駛人應隨時注意前車之行動。」
    ，並參照道路交通管理處罰條例第43條第1項第4款所規定：
    「汽車駕駛人，駕駛汽車有下列情形之一者，處新臺幣6千
    元以上2萬4千元以下罰鍰，並當場禁止其駕駛：四、非遇突
    發狀況，在行駛途中任意驟然減速、煞車或於車道中暫停。
    」，可知汽車駕駛人，駕駛汽車在行駛途中，如未遇突發狀
    況或緊急危難之情事存在，即不得有「任意驟然減速、煞車
    」或「於車道中暫停」之行為，如有違反則應依前揭規定處
    罰。反之，倘若汽車駕駛人確有法文規定之「遇突發狀況」
    ，例如前方有車禍突然發生、道路塌陷、車輛惡意危險之駕
    駛行為或巨大貨物突然掉落路面、惡烈天候情況等等其它緊
    急突發狀況而不得不驟然減速、煞車或於車道中暫停時，始
    符合例外不予處罰。從而，依原告起訴陳述之當時情況是檢
    舉人先前有惡意逼車之舉止，遂在路口前停在與檢舉民眾理
    論乙節，可見原告於舉發當時既未遭受任何緊急危難，僅是
    因為檢舉民眾之前述舉止，即率將車輛在舉發違規道路中停
    下而與檢舉人發生爭執，此舉不但造成不特定多數用路人之
    危險，亦有害於交通秩序安全之維護，即難認為適法，自不
    得採為撤銷原處分之理由。
(三)本件判決基礎已臻明確，兩造其餘攻擊防禦方法及訴訟資料
    ，經本院審核後，或與本案爭點無涉，或對於本件判決結果
    不生影響，爰無庸一一再加論述，爰併敘明。
(四)本件第一審裁判費新臺幣300元，應由敗訴之原告負擔，所
    以確定如主文第2項所示。
六、結論：原處分並無違誤，原告訴請撤銷為無理由，應予駁回
          。
中　　華　　民　　國　　111 　年　　3 　　月　　24　　日
                  行政訴訟庭  法  官  楊志勇
上為正本係照原本作成。
如不服本判決，應於判決送達後20日內，向本院提出上訴狀，上
訴狀並應記載上訴理由，表明關於原判決所違背之法令及其具體
內容或依訴訟資料可認為原判決有違背法令之具體事實，並繳納
上訴費新臺幣750元。 其未表明上訴理由者，應於提出上訴後20
日內向本院補提理由書（上訴狀及上訴理由書均須按他造人數附
繕本），如逾期未提出上訴理由書者，本院毋庸再命補正，由本
院逕以裁定駁回上訴。
                              書記官  林楷勳
中　　華　　民　　國　　111 　年　　3 　　月　　24　　日